【裁判字號】    96,交訴,61
【裁判日期】    971230
【裁判案由】    公共危險等
【裁判全文】
臺灣高雄地方法院刑事判決              96年度交訴字第61號
公  訴  人  臺灣高雄地方法院檢察署檢察官
被      告  乙○○
選任辯護人  謝國允律師
上列被告因公共危險等案件，經檢察官提起公訴（96年度偵字第
1225號），本院判決如下：
    主  文
乙○○犯業務過失致人於死罪，處有期徒刑壹年貳月，減為有期
徒刑柒月；又犯肇事致人死亡逃逸罪，處有期徒刑壹年，減為有
期徒刑陸月。應執行有期徒刑拾月。
    事  實
一、乙○○係計程車司機，為從事駕駛業務之人，其駕駛執照資
    格為「小型車職業駕駛執照」，該駕照自民國89年11月10日
    起，因逾期審驗經監理機關逕行註銷駕照在案，另至95年11
    月21日尚未申請換發「小型車普通駕駛執照」，而屬「逾審
    逕行註銷」狀態，其明知駕駛執照經註銷，未換發普通駕駛
    執照前不得駕駛汽車，竟於95年11月21日23時許，仍駕駛車
    號Y9-581營業用自小客車（下稱計程車），沿高雄市○鎮區
    ○○路快車道（車道係中央分向島寬式50公分以上、有車道
    線、分隔線、路面無邊線），由西往東方向行駛，行經無號
    誌之擴建路1-3 號加工區女子宿舍前，本應於汽車行駛時，
    應隨時注意車前狀況，採取必要之安全措施，以避免危險發
    生，而依當時之氣候晴天，夜間光線有照明，行駛之柏油路
    面乾燥無缺陷，且道路無障礙物，視距良好，並無不能注意
    之情事，竟疏未注意車前狀況，致其駕駛之計程車，不慎撞
    擊並輾壓擅自進入快車道上之行人丙○○，致丙○○顱腦損
    傷及胸腹內出血，嗣於送醫途中不治死亡（查丙○○當時係
    酒後騎乘車號ZZG-440 之重型機車，由對向車道駛來，因不
    慎擦撞分隔島致人車分離，嗣經檢驗血液酒精濃度為94.03
    mg/dl ，經換算呼氣酒測值為0.47 mg/l） 。詎乙○○於駕
    車肇事後，雖撥打110 電話報警，然救護車前來救護及警員
    前來處理交通事故時，卻在現場觀看，而未協助參與必要之
    救護，亦未主動向在場之警、消人員表明其係肇事者，並留
    下可供連絡之電話或住址等資料，即逕行開車離開現場逃逸
    ，嗣經警調閱沿途監視器影像及佳雨無線電車行之上開計程
    車派車紀錄，而循線查獲上情。
二、案經丙○○之母甲○○訴由及高雄市政府警察局前鎮分局報
    請臺灣高雄地方法院檢察署檢察官偵查起訴。
    理  由
壹、有關證據能力之說明：
    本件證人吳英昇於警詢及偵查中所為之陳述，為被告以外之
    人於審判外之言詞陳述；卷附道路交通事故現場圖、道路交
    通事故調查報告表、佳雨無線電車行之派車單影本、高雄市
    政府警察局勘察採證同意書、刑事鑑識中心刑案現場勘察報
    告、高雄市政府消防局函及附件救護記錄表影本、高雄市立
    小港醫院病歷摘要報告表及藥物濃度檢驗單影本、高雄市政
    府警察局前鎮鎮派出所相驗案件初步調查報告表、
    臺灣高雄地方法院檢察署相驗筆錄、相驗屍體證明書、法醫
    驗斷書、逢甲大學車輛行車事故行車事故鑑定報告書，則係
    被告以外之人於審判外之書面陳述。公訴人及被告就上開言
    詞及書面陳述於本院最後一次審理中，均同意引為證據。本
    院審認上開證據取得過程並無瑕疵，與待證事實具有關連性
    、證明力非明顯過低等情，均認為適當，可以作為本案之證
    據，依刑事訴訟法第159 條之5 第1 項之規定，認上開言詞
    及書面陳述均具有證據能力。
貳、認定事實之理由：
一、訊據被告坦承於上開時、地，駕駛上開計程車輾過被害人丙○○，並撥打110 電話報警，等待救護車及警員前來處理，
    然未主動向在場之警、消人員表明其係肇事者，即逕行開車
    離開現場之事實；惟矢口否認有何業務過失致死及肇事逃逸
    犯行，並於本院審理中辯稱：我看到被害人時煞車不及，我
    沒有撞到死者，但我有輾過死者，當時我下車後，攔下一部
    計程車擋住被害人，不要讓其他車子再輾過，並用我的手機
    報案，等到救護車過來，我請救護車趕快將被害人就醫，救
    護車的人說警察沒來，不能就醫，是警察過來處理，被害人
    才送醫，我沒有跟警察講是我輾過，是後來車行的人告訴警
    察來找我，才知道被害人已經死亡，肇事前我沒有看到被害
    人，只看到車道上有黑黑的東西，我有往右邊閃，但閃不及
    ，車子有頓一下，我即馬上停車，煞車距離幾公尺我不記得
    ，應該有17點多公尺，下車查看時，才知道是一個人，被害
    人當時在我駕駛座左後輪處，後面有拖板車過來，我上前指
    揮不要讓車子撞上去，隨即撥打110 報警，我想不到案發地
    點有人躺在那裡，我有迴避，我負債幾百萬元，不得已開車
    ，不是故意無照駕駛計程車云云。辯護人則辯稱：本件被告
    並未直接撞擊被害人，被告看到被害人時，被害人已躺在地
    上，其因閃避不及，才會輾壓被害人，且被害人於輾壓前已
    經死亡，與被告之輾壓行為，並無因果關係；另從卷內警方
    資料或照片觀之，死者最後躺在地上之位置及相關碎片痕跡
    ，均係在被告所駕駛之營業小客車行駛之快車道上，可見死
    者是在快車道上被輾壓過，被告無法知道快車道上會躺一個
    人，另從到場之警員及救護人員之證述可知現場燈光昏暗，
    依案發時之客觀情形，縱使被告看到被害人躺在地上，已無
    法為必要且有效之迴避，才會輾壓被害人；又刑法肇事逃逸
    罪之規範目的，是防止肇事時不要遺棄傷者而離去，並非要
    被告對警務人員承認自己是肇事者，本件被告有等候救護人
    員到場，並待警方丈量現場後始行離去，若被告有心棄被害
    人於不顧，則無撥打110 電話報案之必要，被告事後縱使沒
    有主動向到場之警員承認其為肇事者，也僅係有無自首問題
    ；另被告駕照被吊銷仍駕駛計程車，亦僅行政違規，與本件
    業務過失致死行為無關等語。
二、本院得心證之理由：
(一)被告乙○○於上開時、地，駕駛上開計程車撞擊並輾壓被害
    人丙○○，致丙○○顱腦損傷及胸腹內出血，嗣於送醫途中
    不治死亡之事實，業據在場目擊證人吳英昇於警詢及偵查中
    證述甚詳（警卷第6 、7 頁、偵卷第27頁），核與現場處理
    之員警魏順養、丁○○及徐文慶於本院之證述情節大致相符
    （本院卷第119 至127 頁魏順養筆錄、第128 至13 2頁丁○○筆錄、第189 至192 頁徐文慶筆錄）；復有道路交通事故
    現場圖2 紙（本院卷第168 、170 頁）、道路交通事故調查
    報告表（一）、（二）（本院卷第179 至183 頁）、上開計
    程車、機車之受損照片、現場遺留碎片及被害人衣物之照片
    44張（警卷相片冊、本院卷第153 至167 頁）、計程車之監
    視器翻拍照片12張（警卷第49至54頁）、佳雨無線電車行派
    車單影本1 紙（警卷第45頁）、高雄市政府警察局勘察採證
    同意書及刑案現場勘查採證物品清單各1 紙（警卷第46、47
    頁）、高雄市政府警察局刑事鑑識中心刑案現場勘察報告1
    份（相驗卷第46至54頁，下稱勘察報告）、高雄市立小港醫
    院出具被害人丙○○疑非病死病歷摘要報告表（記載到院前
    死亡）及藥物濃度檢驗單影本（檢驗血液酒精濃度為94.03
    mg/dl） 各1 紙（警卷第35、36頁）、高雄市政府警察局前
    鎮鎮派出所相驗案件初步調查報告表1 紙（警卷第
    33頁）、被害人丙○○相驗照片14張（警卷第37至43頁）、
    臺灣高雄地方法院檢察署相驗筆錄、相驗屍體證明書及法醫
    驗斷書各1 紙在卷可查（相驗卷第26至45頁）。
(二)被告雖辯稱並未直接撞擊被害人，其看到被害人時，被害人
    已躺在地上，當時燈光昏暗視線不佳，其因閃避不及，才會
    輾壓被害人，且被害人於輾壓前已經死亡，與被告駕車之輾
    壓行為，並無因果關係云云。惟查：
１、被告於95年12月1 日警詢時供稱：本件經鑑識中心警員在案
    發現場採證碎片後，與計程車比對均吻合，採證時我有在場
    等語（警卷第頁）；另當日經警於址設高雄市○鎮區○○路
    7 號之憲德汽車保養場，立即勘察被告駕駛之上開計程車（
    查被告於案發後已將肇事之計程車送修），該車為福特天王
    星，漆黃色烤漆，車前擋風玻璃左側有1 處破裂痕跡，右前
    葉子板有3 道水平方向刮擦痕跡，自右前車門至右後車門門
    板有連續性之刮擦痕跡，於引擎蓋右前端有1 處凹痕，該處
    附著有黑色擦痕；又前保險桿右側（右側大燈下方）有1 處
    破裂痕跡，且烤漆有脫落現象，保險桿中間3 根豎桿上緣斷
    裂，保險桿下緣有3 處破裂痕跡，保險桿左下緣破裂且有刮
    擦痕跡等情，有上揭勘察報告在卷可參（相卷第46頁）；就
    上開計程車之車前擋風玻璃左側有破裂痕跡、引擎蓋右前端
    有凹痕且附著有黑色擦痕、車前保險桿右側有破裂痕跡且烤
    漆有脫落現象、保險桿中間3 根豎桿上緣斷裂、保險桿下緣
    有3 處破裂痕跡、保險桿左下緣破裂且有刮擦痕跡等情，顯
    見該車應係先撞擊被害人倒地後，再輾壓被害人；是被告辯
    稱駕駛上開計程車並未直接撞擊被害人一節，顯不足採。
２、就卷附高雄市政府消防局97年10月2 日高市消防指字第0970
    013558號函及附件救護記錄表記載：本件救護人員於肇事當
    日晚上23時23分出勤，並於23時26分抵達現場，迅將傷患送
    將市立小港醫院救治，到達現場時患者已昏迷，身上多處撕
    裂傷及骨折，立即給予氧氣及頸圈，並控制大出血，到院前
    1 分鐘停止呼吸等語（本院卷第185 、186 頁）；參以證人
    即119 勤務中心派遣前往處理車禍警員丁○○於本院審理中
    證稱：抵達現場後，我們翻動被害人身體時，發現其大出血
    、呼吸不規律、生命跡象非常不好，我們即強迫給予氧氣，
    傷者有微弱生命跡象，抵達現場時，無人向我承認其為肇事
    者等語（本院卷第129 、130 頁）。是被告辯稱被害人於輾
    壓前已經死亡一節，顯屬無據。
３、被告於警詢雖稱我到達上述地點，看到前方路面有東西，就
    將計程車往右閃避，當時感覺到車子有跳動一下云云（警卷
    第2 頁）。然依上揭道路交通事故現場圖及勘察報告觀之，
    上開計程車於現場之煞車痕幾近直線，並無向左或向右偏移
    痕跡；參以計程車之前方保險桿中間3 根豎桿上緣斷裂，保
    險桿下緣有3 處破裂痕跡等情；顯見被告看見被害人出現在
    其車道，並未適時採取左右迴避之措施；是被告辯稱當時有
    駕車向右閃避一節，亦屬卸責之詞，委無足採。
４、按汽車行駛時，駕駛人應注意車前狀況，並隨時採取必要之
    安全措施，道路交通安全規則第94條第3 項定有明文，被告
    既曾考領有職業小型車駕駛執照，駕車自應注意上開交通安
    全規定。查本件被告駕駛上開計程車肇事時，當時氣候係晴
    天，夜間光線有照明，行駛之柏油路面乾燥無缺陷，且道路
    無障礙物，視距良好等情，有道路交通事故調查報告表(一)在
    卷可稽（本院卷第179 頁）；是依當時及天候及路況，被告
    並無不能注意之情事。況被告於自承到達上述地點，已看到
    前方路面有東西等語（警卷第2 頁）；益證被告應有足夠之
    時間及早煞車、閃避或採取其他之必要安全措施，以避免直
    接撞擊車道上之被害人。
５、本院審理中，經辯護人聲請函請逢甲大學車輛行車事故鑑定
    研究中心鑑定本件肇事責任，鑑定意見雖認被害人丙○○駕
    駛酒醉駕駛機車擦撞分隔島致人車分離，飛向前面車道被輾
    壓為肇事主因；惟亦認定被告乙○○駕駛營小客車未注意前
    方狀況為肇事次因，有該鑑定機關97年1 月15日出具之行車
    事故鑑定報告書在卷可參（本院卷第55至58頁）。又刑事責
    任並無民事過失相抵原則之適用，被告於本件交通事故之發
    生，確有過失行為，已如前述；自不能因被害人同時有肇事
    原因，而解免被告刑責。
６、按刑法第185 條之4 之駕駛動力交通工具肇事致人死傷而逃
    逸罪之立法目的，乃為維護交通，增進行車安全，促使當事
    人於事故發生時，能對被害人即時救護，減少死傷，以保護
    他人權益並維護社會秩序。且其立法精神在於交通事故一旦
    發生，而有發生人員傷亡之情況下，不論是撞人或被撞，或
    是因其他事故而造成死傷，只要是在駕駛動力交通工具過程
    內所發生者，參與這整個事故過程的當事人皆應協助防止死
    傷之擴大，蓋如駕駛人於事故發生後，隨即駕車逃離現場，
    不僅使肇事責任認定困難，更可能使受傷之人喪失生命或求
    償無門（最高法院96年度台上字第6831號判決意旨參照）。
７、查被告駕駛上開計程車肇事，被告當時知悉被害人受傷，雖
    以手機撥打110 報警，並於救護車派員前來救護時，始駕車
    離去。惟被告於警員前來處理時，僅在現場觀看，並未協助
    參與必要之救護，亦未主動向在場之警、消人員表明其係肇
    事者，並留下可供連絡之電話或住址等個人資料，即逕行開
    車離開現場，且立即將肇事之計程車送修，嗣經警調閱沿途
    監視器影像及佳雨無線電車行之派車紀錄，始循線查獲上情
    。觀諸上開肇事逃逸罪之立法目的及精神，縱使被害人已有
    救護可能，但對於肇事責任之認定，及事後可能發生求償或
    保險之理賠事宜，均因被告離開現場而難以妥適處理。況本
    件被告逃離現場之動機，係因無照駕車，且於前案緩刑期間
    再犯本案（詳後述），而畏罪潛逃；又被告駕車駛離後，復
    即肇事車輛送修，增加警方事後採證困難，足認被告存有避
    開日後可能加諸自身之責任，始會逃逸離去，是其主觀上有
    逃逸之犯意，已甚明灼。
(三)綜上，本件事證明確，被告上開業務過失致死及肇事逃逸之
    犯行，均堪認定。
參、論罪及科刑：
一、核被告乙○○所為，係犯刑法第276 條第2 項之業務過失致
    人於死罪及同法第185 條之駕駛動力交通工具肇事致人死亡
    而逃逸罪。其所犯上開2 罪，犯意各別，行為互殊，應予分
    論併罰。
二、按職業汽車駕駛人得憑因逾期審驗被註銷之職業駕駛執照，
    申請換發同等車類之普通駕駛執照，但在未換發普通駕駛執
    照前，不得駕駛汽車，道路交通安全規則第54條第3 款定有
    明文。本件被告雖曾考領有職業小型車駕駛執照，惟其駕駛
    執照自89年11月10日起，因逾期審驗經監理機關逕行註銷駕
    照，另至95年11月21日尚未申請換發小型車普通駕駛執照，
    而屬逾審逕行註銷狀態，其已無駕駛執照，仍駕駛上開計程
    車營業一節，為被告所自承（本院97年12月11日審判筆錄第
    12頁）；復有高雄市政府交通局97年12 月8日高市交裁字第
    0970058261號函1 紙及附件汽車駕照基本資料、舉發違反道
    路交通管理事件通知單、送達證書、裁決書各1 份附卷可稽
    。被告之駕駛執照經註銷後，即屬無駕駛執照之人，並不得
    駕車，其竟駕駛計程車肇事致被害人死亡，應依道路交通管
    理處罰條例第86條第1 項之規定加重其刑。又被害人丙○○
    在禁止行人穿越之路段擅自進入快車道，致遭被告撞擊致死
    ，被告另應依同條例第86條第2 項之規定減輕其刑（最高法
    院91年台上字第1128號判決參照）。被告同時有上開刑之加
    重及減輕事由，應依刑法第71條第1 項之規定先加後減。
三、本件審酌被告駕駛執照經註銷，已屬無駕駛執照之人，仍駕
    駛計程車肇事致被害人死亡，嗣為掩飾犯行，即逕行開車離
    開現場，逃避應負之刑責，惡性實屬重大；又被告前因業務
    過失致人於死案件，經本院於93年11月23日以93年度交訴字
    第114 號判處有期徒刑10月，嗣經臺灣高雄高等法院高雄分
    院於94年1 月31日判處上訴駁回，並諭知緩刑3 年，於同年
    3 月7 日確定，有臺灣高等法院被告前案紀錄表及上開案件
    判決書在卷可按；被告於前案緩刑期間，不知警惕，再犯本
    案；且其自警詢、偵查及本院審理中，供詞避重就輕，且不
    思與被害人和解，犯後態度更屬不佳等一切情狀，爰分別量
    處如主文所示之宣告刑。另查本件犯罪之時點，係在96年4
    月24日之前，核與中華民國九十六年罪犯減刑條例第2 條第
    1 項之規定相符，復無同條例第3 條規定之除外情事存在，
    均應減其宣告刑二分之一，並定其應執行之刑。
肆、據上論斷，應依刑事訴訟法第299 條第1 項前段，刑法第
    276 條第第2 項、第185 條之4 、第51條第5 款，刑法施行
    法第1 條之1 ，道路交通管理處罰條例第86條第1 項、第2
    項，中華民國96年罪犯減刑條例第2 條第1 項第3 款、第7
    條、第10條第1 項，判決如主文。
本案經檢察官黃子宜到庭執行職務。
中    華    民    國    97    年    12    月    30    日
                  交通法庭    審判長法  官    黃建榮
                                    法  官    李殷君
                                    法  官    蘇揚旭
以上正本證明與原本無異。
如不服本判決應於收受送達後10日內向本院提出上訴書狀，並應
敘述具體理由；如未敘述上訴理由者，應於上訴期間屆滿後20日
內向本院補提理由書（均須按他造當事人之人數附繕本）「切勿
逕送上級法院」。
中    華    民    國    97    年    12    月    30    日
                                    書記官    莊正彬
附錄本案論罪科刑法條全文
刑法第276 條：
因過失致人於死者，處2 年以下有期徒刑、拘役或2 千元以下罰
金。
從事業務之人，因業務上之犯前項之罪者，處5 年以下有期徒刑
或拘役，得併科3 千元以下罰金。
刑法第185 條之4 ：
駕駛動力交通工具肇事，致人死傷而逃逸者，處6 月以上5 年以
下有期徒刑。
道路交通管理處罰條例第86條：
汽車駕駛人，無駕駛執照駕車、酒醉駕車、吸食毒品或迷幻藥駕
車、行駛人行道或行經行人穿越道不依規定讓行人優先通行，因
而致人受傷或死亡，依法應負刑事責任者，加重其刑至2 分之1
。
汽車駕駛人，在快車道依規定駕車行駛，因行人或慢車不依規定
，擅自進入快車道，而致人受傷或死亡，依法應負刑事責任者，
減輕其刑。


司法院資訊處製作；財團法人民間司法改革基金會備份。
